臺灣板橋地方法院民事裁定　　　　　　 94年度建簡抗字第1號
抗　告　人　信品工程有限公司
法定代理人　李添福
訴訟代理人　潘秀茹
相　對　人　本山營造有限公司
法定代理人　謝永安
上列當事人間請求給付工程款事件，抗告人對於中華民國94年5
月23日本院板橋簡易庭94年度板建簡字第10號裁定提起抗告，本
院裁定如下：
    主  文
抗告駁回。
抗告費用由抗告人負擔。
    理  由
一、按除別有規定外，確定之終局判決就經裁判之訴訟標的，有
    既判力，民事訴訟法第400 條第1 項定有明文；次按原告之
    訴，其訴訟標的為確定判決之效力所及者，法院應以裁定駁
    回之，同法第249 條第1 項第7 款亦有明文。
二、本件抗告人於原審起訴主張：抗告人前於民國89年8 月間，
    與相對人簽訂工程合約書，約定由抗告人配合施作相對人所
    承包之「臺北縣鶯歌鎮二橋國小89年度降低班級學生人數計
    畫硬體增建工程」中之水電工程（下稱系爭工程），相對人
    應依約給付抗告人施作部分之工程款；迨至相對人片面終止
    上開工程合約時止，相對人就系爭工程尚有應給付而未給付
    之款項新臺幣（下同）937,906 元，經抗告人訴請相對人給
    付上開工程款，第一審及第二審總計獲判551,145 元，其餘
    386,761 元部分，則係因「未能舉證以實其說」而遭駁回；
    茲因抗告人為相對人當時唯一之水電協力廠商，就前述遭駁
    回之386,761 元部分，抗告人已取得相對人向二橋國小辦理
    估驗計價之計價單，發現其中水電工程之項目與單價，與兩
    造合約估價單相比對，除兩造約定之含稅總價為450 萬元外
    ，其餘部分完全相同，可證明當時抗告人累積施作應領之金
    額，相對人確實尚應給付386,761 元；爰提起本訴，請求相
    對人給付上開工程款386,761元等情。
三、經查，抗告人前以同一原因事實，起訴請求相對人給付上開
    工程款937,906 元，經本院於93年3 月30日以92年度訴字第
    1921號民事判決命相對人應給付抗告人231,214 元（及其法
    定遲延利息），並駁回抗告人其餘之訴，抗告人不服提起上
    訴，經臺灣高等法院於94年4 月18日以93年度上易字第492
    號民事判決命相對人應再給付抗告人319,931 元（及其法定
    遲延利息），並駁回抗告人其餘之上訴確定，此有抗告人所
    提出之前揭本院92年度訴字第1921號、臺灣高等法院93年度
    上易字第492 號民事判決影本各1 件在卷可稽；是抗告人所
    主張上開工程款總額937,906 元，其中551,145 元部分已獲
    勝訴判決確定（計算式：231,214 +319,931=551,145），其
    餘之金額386,761 元部分，則業經判決駁回確定。抗告人於
    原審就上開經確定終局判決駁回之同一工程款請求386,761
    元部分，更行起訴，揆諸首揭條文規定，顯非適法，自應予
    駁回；至抗告人主張其已另取得新證據，可資證明其請求為
    有理由等情，亦屬抗告人得否據以對於前開確定終局判決提
    起再審之訴之問題，非謂即可不受既判力之拘束而得更行起
    訴，併予敘明。原審依首揭條文規定，以裁定駁回抗告人於
    原審之訴及假執行之聲請，洵無違誤，抗告人指摘原裁定不
    當，求予廢棄，為無理由，其抗告自應予駁回。另抗告人於
    本件抗告程序中，具狀將其於原審所主張之請求權基礎「工
    程款給付請求權」，變更為「不當得利返還請求權」，而認
    其訴與前開確定終局判決之訴訟標的不同，並未違反前揭民
    事訴訟法第249 條第1 項第7 款之規定云云；惟查，訴訟標
    的之變更，係關於本案實體請求事項之訴訟行為，依民事訴
    訟法第255 條、第446 條第1 項等條文之規定，應僅得於行
    言詞辯論之第一審、第二審判決程序中為之，並有其要件之
    限制，性質上亦非專就程序事項為審究之抗告程序所得準用
    ，是本件自無許抗告人於抗告程序中為前述訴訟標的之變更
    、藉以規避其於原審起訴之程序上瑕疵之餘地；從而，抗告
    人前述訴訟標的之變更，顯於法未合，本院對之即無從審究
    ，此亦併予敘明。
四、據上論結，本件抗告為無理由，依民事訴訟法第436 條之1
    第3 項、第495 條之1 第1 項、第449 條第1項 、第95條、
    第78條，裁定如主文。
中　　華　　民　　國　　94　　年　　10　　月　　31　　日
                  民事第二庭  審判長法　官　林玫君
                                    法  官　程怡怡
                                    法  官　劉景宜
以上正本係照原本作成。
本裁定不得抗告。
中　　華　　民　　國　　94　　年　　10　　月　　31　　日
                                    書記官　郭南宏
